臺灣彰化地方法院民事判決　九十年度訴字第一一七九號
　　原　　　告　　子○○
　　被　　　告　　己○○
　　兼訴訟代理人　辛○○
　　被　　　告　　辰○○
　　兼訴訟代理人　丑○○
　　被　　　告　　乙○○○
　　　　　　　　　巳○○
　　　　　　　　　癸○○
　　兼訴訟代理人　寅○○
　　被　　　告　　壬○○
　　訴訟代理人　　卯○○
　　被　　　告　　丁○○
　　訴訟代理人　　戊○○
右當事人間分割共有物事件，本院判決如左：
    主    文
被告壬○○、辛○○、己○○應就被繼承人黃水信所遺坐落彰化縣大村鄉○○段第二
五三地號、地目建、面積六七四平方公尺，同段第二五三之一地號、地目建、面積七
四七平方公尺，同段第二五三之二地號、地目建、面積九八平方公尺，同段第二五三
之三地號、地目建、面積五四０平方公尺，同段第二五三之四地號、地目建、面積五
一一平方公尺五筆土地，應有部分各一二八分之三；以及同段第二五二地號、地目建
、面積一一九三平方公尺土地，應有部分六００分之二五，辦理繼承登記。
被告丙○○、甲○○、午○、庚○○應就被繼承人黃大鼻所遺坐落彰化縣大村鄉○○
段第二五三地號、地目建、面積六七四平方公尺，同段第二五三之一地號、地目建、
面積七四七平方公尺，同段第二五三之二地號、地目建、面積九八平方公尺，同段第
二五三之三地號、地目建、面積五四０平方公尺，同段第二五三之四地號、地目建、
面積五一一平方公尺五筆土地，應有部分各三二分之四，辦理繼承登記。
原告與被告己○○、辛○○、辰○○、乙○○○、巳○○、甲○○、午○、庚○○、
丙○○、壬○○、丁○○、戊○○共有坐落彰化縣大村鄉○○段第二五三地號、地目
建、面積六七四平方公尺，同段第二五三之一地號、地目建、面積七四七平方公尺，
同段第二五三之二地號、地目建、面積九八平方公尺，同段第二五三之三地號、地目
建、面積五四０平方公尺，同段第二五三之四地號、地目建、面積五一一平方公尺土
地，應予合併分割，其分割方法如附圖及附表一所示。
原告與被告己○○、辛○○、辰○○、丑○○、癸○○、寅○○、壬○○、丁○○、
戊○○共有坐落彰化縣大村鄉○○段第二五二地號、地目建、面積一一九三平方公尺
土地，其分割方法如附圖及附表二所示。
訴訟費用由兩造按附表三所示比例分擔。
    事    實
甲、原告方面：
一、聲明：求為判決如主文所示。
二、陳述：
  (一)坐落彰化縣大村鄉○○段第二五三地號、地目建、面積六七四平方公尺同段第二
    五三之一地號、地目建、面積七四七平方公尺，同段第二五三之二地號、地目建
    、面積九八平方公尺，同段第二五三之三地號、地目建、面積五四０平方公尺，
    同段第二五三之四地號、地目建、面積五一一平方公尺五筆土地，為原告與共有
    人黃水信（被告壬○○、辛○○、己○○之被繼承人）、被告辰○○、乙○○○
    、巳○○、丁○○、戊○○、黃大鼻所共有，各共有人應有部分五筆土地均各為
    原告三二分之十三、被告壬○○、辛○○、己○○之被繼承人黃水信一二八分之
    三、被告丁○○、戊○○、辰○○各一二八分之三、被告乙○○○三二分之八、
    被告巳○○三二分之四、被告黃大鼻三二分之四。
  (二)又坐落彰化縣大村鄉○○段第二五二地號、地目建、面積一一九三平方公尺，為
    原告與共有人黃水信（被告己○○、辛○○、壬○○之被繼承人）、被告辰○○
    、丑○○、癸○○、寅○○、丁○○、戊○○所共有，各共有人應有部分為原告
    九００００分之四０一七三、被告癸○○、寅○○、丑○○各為九００００分之
    一一六０九、被告壬○○、辛○○、己○○之被繼承人黃水信六００分之二五、
    被告丁○○、戊○○、辰○○各六００分之二五。
  (三)共有人黃水信業於民國九十年三月十七日亡故，被告壬○○、辛○○、己○○為
    其繼承人，迄今尚辦理繼承登記，爰請求就其被繼承人黃水信於系爭各筆土地之
    應有部分，依法辦理繼承登記。又被告黃大鼻於九十一年一月二十九日亡故，被
    告丙○○、甲○○、午○、庚○○為其繼承人，經原告聲明承受訴訟。而本件被
    告丙○○、甲○○、午○、庚○○迄今尚未辦理繼承登記，爰請求就其被繼承人
    黃大鼻於系爭第二五三、二五三之一、二五三之二、二五三之三、二五三之四地
    號各筆土地之應有部分，辦理繼承登記。
  (四)按各共有人得隨時請求分割共有物，民法第八百二十三條第一項定有明文。兩造
    間並無不分割之特約，亦無因物之使用目的而有不能分割之情形，因無法協議分
    割，爰依上開規定，請求裁判分割。
三、證據：提出土地登記謄本六件、繼承系統表二件、戶籍謄本九件為證。
乙、被告方面：
一、聲明：同意分割。
二、陳述：
  (一)被告己○○、辛○○、辰○○、乙○○○、癸○○、寅○○、甲○○、午○、庚○○、丙○○、壬○○、丁○○、戊○○部分：
    對分割方案沒有意見。
  (二)被告巳○○部分：
    同意分割方案，但如果要拆到我的房子要補償我的損失。
丙、本院依職權勘驗現場，並囑託彰化縣員林地政事務所派員現場測量，作成複丈成
    果圖附卷。
    理    由
一、原告起訴主張坐落彰化縣大村鄉○○段第二五三地號、地目建、面積六七四平方
    公尺同段第二五三之一地號、地目建、面積七四七平方公尺，同段第二五三之二
    地號、地目建、面積九八平方公尺，同段第二五三之三地號、地目建、面積五四
    ０平方公尺，同段第二五三之四地號、地目建、面積五一一平方公尺五筆土地，
    為原告與共有人黃水信（被告壬○○、辛○○、己○○之被繼承人）、被告辰○○、乙○○○、巳○○、丁○○、戊○○、黃大鼻所共有，各共有人應有部分五
    筆土地均各為原告三二分之十三、被告壬○○、辛○○、己○○之被繼承人黃水
    信一二八分之三、被告丁○○、戊○○、辰○○各一二八分之三、被告乙○○○
    三二分之八、被告巳○○三二分之四、被告黃大鼻三二分之四。又坐落彰化縣大
    村鄉○○段第二五二地號、地目建、面積一一九三平方公尺，為原告與共有人黃
    水信（被告己○○、辛○○、壬○○之被繼承人）、被告辰○○、丑○○、癸○○、寅○○、丁○○、戊○○所共有，各共有人應有部分為原告九００００分之
    四０一七三、被告癸○○、寅○○、丑○○各為九００００分之一一六０九、被
    告壬○○、辛○○、己○○之被繼承人黃水信六００分之二五、被告丁○○、戊○○、辰○○各六００分之二五。以及上開各筆土地，兩造間並無不分割之特約
    ，亦無因物之使用目的而有不能分割之情形，惟共有人間無法協議分割等情，經
    原告提出土地登記謄本六件為證，且為被告所不爭執，應認屬實。又原告另主張
    ：共有人黃水信業於九十年三月十七日亡故，被告壬○○、辛○○、己○○為其
    繼承人，迄今尚辦理繼承登記；被告黃大鼻於九十一年一月二十九日訴訟進行中
    亡故，被告丙○○、甲○○、午○、庚○○為其繼承人，經原告聲明承受訴訟，
    且渠等迄今亦尚未辦理繼承登記等情，經原告提出戶籍謄本九件為證，復為被告
    所不爭執，亦應信為真實。是以原告依民法第八百二十三條第一項、第八百二十
    四條第二項之規定，請求裁判分割系爭土地，自屬有據，應予准許。至被告巳○○另辯稱：如果要拆到我的房子要補償我的損失等語，惟其既未能說明為上開抗
    辯有何正當權源，復無法舉證證明以實其說，是其所辯顯乏依據，並無可採。
二、按共有之不動產之共有人中一人死亡，他共有人請求分割共有物時，為求訴訟經
    濟起見，可許原告就請求繼承登記及分割共有物之訴合併提起，即以一訴請求該
    死亡之共有人之繼承人辦理繼承登記，並請求繼承人於辦理繼承登記後，與原告
    及其餘共有人分割共有之不動產（最高法院七十年度第二次民事庭會議決議（二
    ）參照）。本件訴外人黃水信為系爭土地之共有人之一，業已死亡，其繼承人即
    被告壬○○、辛○○、己○○就系爭土地尚未辦理繼承登記，已如前述，是原告
    於提起本件分割共有物之訴時，合併訴請被告壬○○、辛○○、己○○應就其被
    繼承人黃水信於系爭第二五三地號、第二五三之一地號、第二五三之二地號、第
    二五三之三地號、第二五三之四地號等五筆土地之應有部分各一二八分之三；以
    及系爭第二五二地號之應有部分六００分之二五，辦理繼承登記，即屬有據，應
    予准許。又本件被告黃大鼻於訴訟進行中死亡，其繼承人即被告丙○○、甲○○
    、午○、庚○○就系爭土地並未辦理繼承登記，亦如前述，是原告訴請被告丙○○、甲○○、午○、庚○○應就被告黃大鼻於系爭第二五三地號、第二五三之一
    地號、第二五三之二地號、第二五三之三地號、第二五三之四地號五筆土地之應
    有部分各三二分之四，辦理繼承登記，亦應准許。
三、至分割方法本院審酌：(一)系爭第二五三地號、第二五三之一地號、第二五三之二
    地號、第二五三之三地號、第二五三之四地號等五筆土地，其共有人相同、應有
    部分相同、地界相連、地目均為建、使用分區均屬特定農業區，復經全體共有人
    同意合併分割，是原告起訴請求將上開五筆土地合併分割，應予准許；(二)系爭土
    地對外通行之道路係位於西側之加錫二巷，惟系爭土地均未直接面臨該道路，經
    本院現場勘驗明確，為日後通行之便利，提高土地使用價值，確有設置私有道路
    由兩造按應有部分比例維持共有之必要，而附圖所示私設道路寬度分別為五公尺
    及四公尺，足敷分割後各共有人通行之用，堪認允洽；(三)部分共有人雖建有地上
    物坐落於系爭土地，惟該地上物均屬磚造及烤漆浪板鐵架造之平房，其經濟價值
    不高，且被告巳○○、丑○○、寅○○亦均同意不用保留房屋，為使分割後各共
    有人取得土地較為方整，系爭土地之地上物應無保留之必要；(四)兩造均陳明同意
    依主文所示分割方案予以分割等一切情狀，本院認為主文所示分割方案應屬適當
    。
四、按分割共有物之分割方案，係屬法院依職權所定，兩造所提出之分割方案，係供
    法院於決定分割方案之參考，是本件原告之請求雖有理由，但被告之行為，依當
    時之訴訟程度，為伸張或防衛其權利所必要，爰依民事訴訟法第八十一條第二款
    規定，命勝訴之原告負擔一部分訴訟費用。
據上論結，本件原告之訴為有理由，依民事訴訟法第七十八條、第八十一條第二款、
第八十五條第一項但書、第二項，判決如主文。
中　　　華　　　民　　　國　　九十一　　年　　　六　　　月　　　七　　　日
                                    臺灣彰化地方法院民事第二庭
~B審判長法官　何志通
~B　　　法官　施坤樹
~B　　　法官　鄭舜元
右為正本係照原本作成。
如對本判決上訴須於判決送達後廿日內向本院提出上訴狀。
中　　　華　　　民　　　國　　九十一　　年　　　六　　　月　　　十　　　日
~B法院書記官　卓俊杰
~F0
~T32
附表一：
┌────────────────────────────────────────┐
│彰化縣大村鄉○○段第二五三地號、第二五三之一地號、第二五三之二地號、第二五三之三│
│地號、第二五三之四地號土地之分割方法                                            │
├──┬──────┬──────────────┬───────────────┤
│附圖│面　　　　積│分歸下列共有人取得          │各共有人取得應有部分之比例    │
│編號│（平方公尺）│                            │                              │
├──┼──────┼──────────────┼───────────────┤
│Ａ  │八六三      │子○○                      │全部                          │
├──┼──────┼──────────────┼───────────────┤
│Ｂ  │一九九      │丁○○、戊○○、辰○○、黃孟│丁○○、戊○○、辰○○各取得四│
│    │            │康、辛○○、己○○          │分之一，壬○○、辛○○、己○○│
│    │            │                            │按應繼分比例公同共有四分之一  │
├──┼──────┼──────────────┼───────────────┤
│Ｃ  │四四六      │子○○、壬○○、辛○○、黃秀│子○○取得三二分之一三，壬○○│
│    │            │琴、丁○○、戊○○、辰○○、│、辛○○、己○○按應繼分比例公│
│    │            │乙○○○、巳○○、丙○○、李│同共有一二八分之三，丁○○、黃│
│    │            │黃綢、午○、庚○○          │水遊、辰○○各取得一二八分之三│
│    │            │                            │乙○○○取得三二分之八，巳○○│
│    │            │                            │取得三二分之四，丙○○、甲○○│
│    │            │                            │、午○、庚○○按應繼分比例公同│
│    │            │                            │共有三二分之四                │
├──┼──────┼──────────────┼───────────────┤
│Ｄ  │五三一      │乙○○○                    │全部                          │
├──┼──────┼──────────────┼───────────────┤
│Ｅ  │二六五      │巳○○                      │全部                          │
├──┼──────┼──────────────┼───────────────┤
│Ｆ  │二六六      │丙○○、甲○○、午○、庚○○│丙○○、甲○○、午○、庚○○按│
│    │            │                            │應繼分比例公同共有            │
└──┴──────┴──────────────┴───────────────┘
~F0
~T32
附表二
┌────────────────────────────────────────┐
│彰化縣大村鄉○○段第二五二地號土地之分割方法                                    │
├──┬──────┬──────────────┬───────────────┤
│附圖│面　　　　積│分歸下列共有人取得          │各共有人取得應有部分之比例    │
│編號│（平方公尺）│                            │                              │
├──┼──────┼──────────────┼───────────────┤
│甲  │三七五      │癸○○、寅○○、丑○○      │各取得三分之一                │
├──┼──────┼──────────────┼───────────────┤
│乙  │一六一      │丁○○、戊○○、辰○○、黃孟│丁○○、戊○○、辰○○各取得四│
│    │            │康、辛○○、己○○          │分之一，壬○○、辛○○、己○○│
│    │            │                            │按應繼分比例公同共有四分之一  │
├──┼──────┼──────────────┼───────────────┤
│丙  │四三二      │子○○                      │全部                          │
├──┼──────┼──────────────┼───────────────┤
│丁  │二二五      │子○○、癸○○、寅○○、黃春│子○○取得九００００分之四０一│
│    │            │雨、丁○○、戊○○、辰○○、│七三，癸○○、寅○○、丑○○各│
│    │            │壬○○、辛○○、己○○      │取得九００００分之一一六０九，│
│    │            │                            │丁○○、戊○○、辰○○各取得六│
│    │            │                            │００分之二五，壬○○、辛○○、│
│    │            │                            │己○○按應繼分比例公同共有六０│
│    │            │                            │０分之二五                    │
└──┴──────┴──────────────┴───────────────┘
~F0
~T32
附表三
┌──┬─────────────────┬────────────────┐
│編號│共有人姓名                        │應有部分（訴訟費用負擔比例）    │
├──┼─────────────────┼────────────────┤
│ １ │子○○                            │百分之四一                      │
├──┼─────────────────┼────────────────┤
│ ２ │壬○○、辛○○、辰○○            │連帶負擔百分之三                │
├──┼─────────────────┼────────────────┤
│ ３ │辰○○                            │百分之三                        │
├──┼─────────────────┼────────────────┤
│ ４ │丑○○                            │百分之四                        │
├──┼─────────────────┼────────────────┤
│ ５ │乙○○○                          │百分之十七                      │
├──┼─────────────────┼────────────────┤
│ ６ │巳○○                            │百分之九                        │
├──┼─────────────────┼────────────────┤
│ ７ │癸○○                            │百分之四                        │
├──┼─────────────────┼────────────────┤
│ ８ │寅○○                            │百分之四                        │
├──┼─────────────────┼────────────────┤
│ ９ │丙○○、甲○○、午○、庚○○      │連帶負擔百分之九                │
├──┼─────────────────┼────────────────┤
│ １０ │丁○○                            │百分之三                        │
├──┼─────────────────┼────────────────┤
│  │戊○○                            │百分之三                        │
└──┴─────────────────┴────────────────┘
